【裁判字號】    92,交易,97
【裁判日期】    920609
【裁判案由】    過失致死
【裁判全文】
臺灣士林地方法院刑事判決                          九十二年度交易字第九七號
    聲  請  人  臺灣士林地方法院檢察署檢察官
    被      告  甲○○
右列被告因過失致死案件，經檢察官聲請簡易判決處刑（九十二年度偵字第一四四號
），本院認不宜以簡易判決處刑，改依通常程序審理，判決如左：
    主  文
甲○○從事業務之人，因業務上之過失致人於死，處有期徒刑捌月，緩刑貳年。
    事  實
一、甲○○白天係受僱於百晨企業有限公司擔任送貨司機，晚間則駕駛其所有之車牌
    號碼ＡＬ─九一０三號自小客貨車從事垃圾回收之工作，駕車為其完成前開晚間
    兼職業務所附隨之準備與輔助工作，為從事於駕駛業務之人，於民國（下同）九
    十一年十二月十五日晚間，甲○○開前揭駕駛座底盤三角架曾遭撞擊轉彎時會偏
    位之自小客貨車依例擬前往臺北縣淡水鎮山間尋找垃圾子母車內之垃圾回收，而
    沿臺北縣淡水鎮○○路由登輝大道往小坪頂方向行駛，嗣於同日晚間十時零六分
    許，途經臺北縣淡水鎮○○路八十四號前未劃有行車分向線之上坡彎道時，本應
    注意汽車底盤損壞，行駛時顯有危險應即停駛修復，又行經彎道、坡路，均應減
    速慢行，作隨時停車之準備，且在未劃有分向標線之道路，應靠右行駛，並應注
    意車前狀況，隨時採取必要之安全措施，而依當時天候晴、雖係夜間惟有照明、
    路面乾燥無缺陷、道路亦無障礙物等一切情狀，依其智識、能力並無不能注意之
    情形，竟疏於注意，貿然因睡眠不足精神疲憊而於行經彎道、坡路之路段未減速
    慢行，致其前開自小客貨車於行經彎道時因底盤損壞向左偏滑，復因疏未注意車
    前狀況，適有楊雅欽所騎駛之車牌號碼ＤＪＢ─九七九號輕型機車正沿對向即臺
    北縣淡水鎮○○路由小坪頂往登輝大道方向下坡迎面而來，甲○○突見楊雅欽之
    輕型機車已不及閃避煞停，致其所駕駛之自小客貨車左前保險桿撞擊楊雅欽所騎
    乘機車前車頭後，楊雅欽因而彈起撞及甲○○所駕駛前開自小客貨車左前擋風玻
    璃落地後倒臥不起，造成楊雅欽因遭強力撞擊顱內出血，經甲○○以電話報案，
    並電請救護車將楊雅欽送往臺北縣淡水馬偕醫院急救。甲○○於事故發生後，於
    有偵查權限之機關或公務員發覺其犯罪前，即向據報前來處理車禍事宜之警員鄭
    豐敏承認駕車發生前揭車禍，自首而接受裁判，而楊雅欽雖經送醫惟延至九十一
    年十二月十五日晚上十一時三十分許，終因車禍不治死亡。
二、案經甲○○自首暨臺北縣警察局淡水分局報請臺灣士林地方法院檢察署檢察官相
    驗後聲請簡易判決處刑，本院認不宜以簡易判決處刑而改依通常程序審理。
    理  由
一、訊據被告甲○○坦承於前開時、地，開駕駛座底盤三角架曾遭撞擊轉彎時會偏位
    之自小客貨車，因睡眠不足精神疲憊致於行經未劃行車分向線之上坡彎道時向左
    偏移，復因疏未注意對向由被害人楊雅欽所騎乘之機車而肇致本件車禍等情，惟
    以當時並未見到被害人楊雅欽所騎乘之機車有開大燈云云為辯。
二、然查：
（一）就被告甲○○右揭過失致人於死之事實，已據其迭於警訊（詳見臺灣士林地方
      法院檢察署九十一年度相字第七五六號卷第十一頁至第十四頁）、偵查時（詳
      見同署九十一年度相字第七五六號卷第七八頁至第八十頁、九十二年度偵字第
      一四四號卷第五二頁至第五三頁及第五九頁）及本院審理中（詳見本院九十二
      年五月二十六日審判筆錄）均供承不諱，核與被害人楊雅欽之親友即其母乙○
      ○（詳見同署九十一年度相字第七五六號卷第二十頁至第二三頁警訊及第七二
      頁至第七三頁偵訊）、其弟楊皓名（詳見同署九十一年度相字第七五六號卷第
      七二頁至第七三頁偵訊）、其表弟李勇志（詳見同署九十一年度相字第七五六
      號卷第十八頁背面至第十九頁警訊）、其僱主陳邱雅秀（詳見同署九十一年度
      相字第七五六號卷第七二頁背面偵訊）及其友人之弟即車主屠慈蕙之弟屠慈恕
      （詳見同署九十一年度相字第七五六號卷第十五頁至第十八頁）證述之情節均
      相符，並有臺北縣政府警察局淡水分局陳報道路交通事故案件檢核表（詳見同
      署九十一年度相字第七五六號卷第七頁）、道路交通事故調查報告表（詳見同
      署九十一年度相字第七五六號卷第八頁，載被告甲○○駕駛車號ＡＬ─九一０
      三號自小客貨車沿坪頂路由登輝大道往小坪頂方向行駛經肇事現場時，與被害
      人楊雅欽騎乘車號ＤＪＢ─九七九號輕型機車沿坪頂路由小坪頂往登輝大道行
      駛發生對撞造成機車騎士受傷）、過失致死案相關資料一覽表（詳見同署九十
      一年度相字第七五六號卷第十頁）、臺北縣政府警察局淡水分局道路交通事故
      當事人通訊資料表（詳見同署九十一年度相字第七五六號卷第二七頁至第三一
      頁）、酒測單（詳見同署九十一年度相字第七五六號卷第三五頁，載被告甲○
      ○酒精濃度呼氣值為０毫克）、車籍作業系統查詢認可資料（詳見同署九十一
      年度相字第七五六號卷第三六頁至第三九頁，載車號ＡＬ─九一０三號自小客
      貨車車主係被告甲○○、車號ＤＪＢ─九七九號輕型機車車主係屠慈蕙）、臺
      北縣警察局舉發違反道路交通管理事件通知單（詳見同署九十一年度相字第七
      五六號卷第四十頁，載被告甲○○違反道路交通安全規則第九十五條第一項致
      人死亡，而依道路交通管理處罰條例第六十一條第一項予以裁罰）、車損說明
      圖（詳見同署九十一年度相字第七五六號卷第四二頁至第四三頁）、臺北縣政
      府警察局淡水分局處理交通事故現場相片粘貼卡（詳見同署九十一年度相字第
      七五六號卷第四五頁至第七一頁）等附卷可稽，而被害人楊雅欽確因本件車禍
      導致顱內出血傷重死亡，亦經臺灣士林地方法院檢察署檢察官督同檢驗員相驗
      屬實，製有勘驗筆錄（詳見同署九十一年度相字第七五六號卷第七四頁）、相
      驗屍體證明書（詳見同署九十一年度相字第七五六號卷第七五頁，載被害人楊
      雅欽死因為顱內出血因車禍死亡，死亡時間為九十一年十二月十五日晚間二十
      三時三十分）、驗斷書（詳見同署九十一年度相字第七五六號卷第八十一頁至
      第八五頁，載被害人楊雅欽下顎部有約卵圓大之挫裂創、兩耳部溢出血液、左
      小腿有約拇指大之挫裂創及呈骨折、左大腿外側呈挫傷多處、死因為顱內出血
      因車禍死亡）等在卷可憑。
（二）另被告甲○○所駕駛之自小客貨車左前保險桿撞擊被害人楊雅欽所騎乘機車前
      車頭後，被害人楊雅欽因而彈起撞及被告甲○○所駕駛前開自小客貨車左前擋
      風玻璃落地後倒臥不起，當時機車應有開啟大燈等情，亦有臺北縣政府警察局
      淡水分局道路交通事故補充資料表（詳見同署九十一年度相字第七五六號卷第
      三三頁，載車號ＡＬ─九一０三號自小客貨車車主係被告甲○○，一九九一年
      份中華牌，藍色。車號ＤＪＢ─九七九號輕型機車車主係屠慈蕙，一九九四年
      三陽牌，黑綠色。車號ＡＬ─九一０三號自小客貨車左前保險桿破裂、左前擋
      風玻璃破損、左前樑柱凹陷，車號ＤＪＢ─九七九號輕型機車前斜板破碎車頭
      全毀）、內政部警政署刑事警察局九十二年三月十日刑鑑字第０九二０００三
      六八三號鑑驗通知書（詳見同署九十一年度相字第七五六號卷第九十頁至第九
      四頁）附卷可稽，並據檢察官於相驗時勘驗車號ＡＬ─九一０三號自小客貨車
      及車號ＤＪＢ─九七九號輕型機車受損情形無訛，復有臺灣士林地方法院檢察
      署履勘筆錄（詳見同署九十一年度相字第七五六號卷第七六頁，載九十一年十
      二月十六日下午十五時五分在臺北縣淡水鎮○○路八十四號勘驗車痕及機車散
      落物：一、機車刮地痕、磨痕在八十四號對面的電線桿前，刮地痕距路邊邊線
      約有八十五公分距離，機車散落物均緊臨下山方向的右側邊線，現場並未發現
      有小客車明顯的散落物，肇事者車停位置跟上山方向轉彎處約有三十六．一公
      尺，二、據承辦員警及肇事者稱肇事現場路燈有點燃）、臺灣士林地方法院檢
      察署履勘筆錄（詳見同署九十一年度相字第七五六號卷第七七頁，載九十一年
      十二月十六日下午十五時三十分在臺北縣政府警察局交通警察隊淡水分隊勘驗
      肇事機車、小客車：一、肇事者的小貨車左前車頭方向燈破碎，大燈前保險護
      欄鬆脫，左前方方向燈破碎，擋風玻璃近駕駛人部分破裂，二、機車大燈開關
      係處於開啟之狀態）存卷可資佐證，從而被告甲○○所辯被害人楊雅欽騎乘機
      車未開啟大燈云云，尚屬無據，無從採為有利於被告甲○○之認定。
（三）按「汽車引擎、底盤、電系、車門損壞，行駛時顯有危險而不即行停駛修復者
      ，處汽車所有人新台幣一千八百元以上三千六百元以下罰鍰，並扣留其牌照，
      責令修復檢驗合格後發還之。檢驗不合格，經確認不堪使用者，責令報廢。」
      ；又「行車速度，依標誌或標線之規定，無標誌或標線者，應依左列規定：
      三、行經彎道、坡路．．．．均應減速慢行，作隨時停車之準備。」、「汽車
      行駛時，駕駛人應注意車前狀況及兩車併行之間隔，並隨時採取必要之安全措
      施。」、「汽車除行駛於單行道或指定行駛於左側車道外，在未劃標線之道路
      ，應靠右行駛。」，道路交通管理處罰條例第二十條、道路交通安全規則第九
      十三條第一項第三款、第九十四條第三項、第九十五條第一項前段分別定有明
      文。查本件被告甲○○為汽車駕駛人，理應注意及此，而依當時係天候晴、雖
      係夜間惟有照明、路面乾燥無缺陷、道路亦無障礙物等一切情狀，此為道路交
      通事故調查報告表所詳載（詳見同署九十一年度相字第七五六號卷第八頁），
      並無不能注意之情事，竟疏未注意，肇致本件車禍，自難辭過失之責。又被告
      甲○○之過失行為與被害人楊雅欽之死亡間復有相當因果關係，本件事證已臻
      明確，被告犯行洵堪認定。
三、按刑法上所謂之業務，係指以反覆同種類之行為為目的之社會活動而言，一人不
    以一種業務為限，其所兼職任何一業務因不慎有致人受傷之行為，即應負上開法
    條之罪責。又以駕車送貨為業務，縱肇事時並非送貨而係他途（如載人、上下班
    等），仍應負業務上過失之責任，其所負之特別義務並不因其駕駛時為上班或下
    班時間而有所差別（最高法院八十五年臺上字第四０七０號、八十四年臺上字第
    五六九七號判決參照），且所謂業務，其主要業務固不待論，即為完成主要業務
    所附隨之準備工作與輔助工作，亦應包括在內（參諸最高法院七十一年臺上字第
    一五五０號判例）。查被告甲○○白天係受僱於百晨企業有限公司擔任送貨司機
    ，駕車送貨為其業務，縱肇事時並非送貨而係他途，仍應負業務上過失之責任，
    況被告甲○○業已自承晚間兼職垃圾回收業，並以駕駛其所有之車牌號碼ＡＬ─
    九一０三號自小客貨車載運垃圾回收物品，車禍當晚並係擬前往山上尋找垃圾子
    母車內之垃圾回收（詳見本院九十二年五月二十六日審判筆錄第三頁），顯見車
    禍發生時其仍從事晚間兼職而駕車之附隨業務，準此，被告甲○○因業務上之過
    失致人於死，核其所為，係犯刑法第二百七十六條第二項之業務過失致人於死罪
    ，檢察官聲請簡易判決處刑意旨認被告甲○○係犯刑法第二百七十六條第一項之
    普通過失致死罪嫌，尚有未洽，起訴法條應予變更。又被告甲○○於事故發生後
    ，於有偵查犯罪職權之機關尚不知何人肇事前，主動向警方報案並向到場處理事
    故之員警鄭豐敏坦承肇事，此有到場處理承辦員警鄭豐敏所製作之「本件是否自
    首經查為左列第一項情形」（詳見同署九十一年度相字第七五六號卷第三二頁，
    記載為一般肇事人親自或委託人電話報警並已報明肇事人姓名地點請警方前往處
    理）一紙存卷可稽，復有臺北縣政府警察局淡水分局淡水交通分隊相驗案件初步
    調查報告表（詳見同署九十一年度相字第七五六號卷第五頁至第六頁，載報案人
    係被告甲○○）一份亦載明報案人為被告甲○○，被告甲○○上開行為合於自首
    之要件，應依刑法第六十二條前段規定，減輕其刑。爰審酌被告前無肇事紀錄，
    此有臺灣高等法院被告全國前案紀錄表存卷可按，素行良好，及其過失之程度、
    事後已與被害人家屬達成和解賠償損害、犯後態度尚可等一切情狀，量處如主文
    所示之刑，以資警惕。末查被告甲○○前未曾受有期徒刑以上刑之宣告，有臺灣
    士林地方法院檢察署刑案資料查註紀錄表、臺灣高等法院被告全國前案紀錄表各
    一紙在卷可稽，被告甲○○素行良好，此次係因一時疏忽，致觸刑章，犯後態度
    良好，且事後頗具悔意，已與被害人楊雅欽家屬成立調解，賠償被害人楊雅欽家
    屬共計新台幣二百萬元等情，亦有臺北市南港區調解委員會調解筆錄（詳見同署
    九十二年度偵字第一四四號卷第五七頁）一份附卷可參，被告甲○○經此科刑教
    訓，應知所警惕，信無再犯之虞，本院綜核其個人及家庭環境各情，因認其所受
    刑之宣告，以暫不執行為適當，故併諭知緩刑二年，以勵自新。
據上論斷，應依刑事訴訟法第四百五十二條、第二百九十九條第一項前段、第三百條
，刑法第二百七十六條第二項，第六十二條前段、第七十四條第一款，罰金罰鍰提高
標準條例第一條前段，判決如主文。
本案經檢察官曾淑華到庭執行職務
中      華      民      國     九十二     年      六     月      九     日
                                      臺灣士林地方法院刑事第三庭
                                          法  官  李  育  仁
右正本證明與原本無異。
如不服本判決，應於判決送達後十日內，向本院提出上訴狀。
                                          書記官  李  家  敏
中      華      民      國     九十二     年      六     月      十一   日
附錄本判決論罪科刑依據之法條：
中華民國刑法第二百七十六條：
   (過失致死罪)
  因過失致人於死者，處二年以下有期徒刑、拘役或二千元以下罰金。
  從事業務之人，因業務上之過失犯前項之罪者，處五年以下有期徒刑或拘役，得併
  科三千元以下罰金。


司法院資訊處製作；財團法人民間司法改革基金會備份。
